【裁判字號】    89,易,1237
【裁判日期】    900913
【裁判案由】    詐欺
【裁判全文】
臺灣臺中地方法院刑事判決              八十九年度易字第一二三七號
    公  訴  人  臺灣臺中地方法院檢察署檢察官
    被      告  甲○○
右列被告因詐欺案件，經檢察官提起公訴（八十九年度調偵字第二七號），本院判決
如左：
    主      文
甲○○連續意圖為自己不法之所有，以詐術使人將本人之物交付，處有期徒刑柒月。
    事      實
一、甲○○（原名郭江水，於民國八十五年三月十九日經核准改名，有戶籍謄本在卷
    可參），於民國八十四年十二月間認識任職南山人壽保險股份有限公司（下簡稱
    南山保險公司）之保險業務員陳金蘭，並得知其正值升遷之際，有保險業績壓力
    ，甲○○明知其已無資力週轉有困難，竟仍意圖為自己不法之所有，基於概括之
    犯意，在臺中縣豐原市○○○路七三八號其所經營之宮岱建設有限公司處，向陳
    金蘭佯稱欲為其為本人及家屬投保，並以農曆年關在即，急待週轉發放員工獎金
    為由，向陳女借款。甲○○為取信於陳金蘭，遂於同年二月二日，為本人投保新
    臺幣（下同）一百萬元，繼於三月四日為其子郭智仰及其同居人李秀靜分別投保
    二百二十萬元及二百萬元，復於三月十一日為其女郭芳萍投保一百五十萬元，再
    於三月二十六日為其子郭鴻騰投保二百萬元，並分別於八十五年三月三日、三月
    十日、三月二十四日先後簽發支票四紙以支付保費（詳如附表一）。陳金蘭為求
    保險業積，不虞有詐而陷於錯誤，遂借款與甲○○，甲○○即分別在二月七日、
    十三日及四月十八日分別簽發支票、本票（詳如附表二）向陳金蘭詐得一百二十
    五萬元，另自八十五年三月二十一日起陸續佯稱借款週轉，每次借款並簽發數月
    後為發票日之支票（詳如附表三）交付陳金蘭，又再詐得二十六萬六千元，即先
    後共利用佯稱投保而詐借得一百五十萬六千元。嗣後甲○○簽發作為保險費之支
    票到期經提示均遭退票，陳金蘭乃先代墊繳保費共計十九萬八千四百七十五元，
    又甲○○為借款所簽發交付之支票、本票屆期提示亦陸續遭退票，未獲清償，經
    陳金蘭向其催討亦均藉詞推諉，拒未清償，陳金蘭始知受騙。嗣甲○○經陳金蘭
    催索，於九十年一月至四月二十日清償陳金蘭十二萬元。
二、案經被害人陳金蘭訴請臺灣臺中地方法院檢察署檢察官偵查起訴。
  理      由
一、訊據被告甲○○對於右揭時地向陳金蘭投保並借款未償等情固坦承不諱，惟矢口
    否認有何詐欺犯行，辯稱係因工程定作人積欠工程款項，並因向地下錢莊借款致
    其週轉困難，始無法清償云云。惟查，右揭被告佯以投保為由詐借款項之事實業
    據陳金蘭到庭指述綦詳，復有南山保險公司要保書、退票之支票、本票附卷可資
    佐證，被告所投保之人壽保險，要屬消費性支出，且並非人人必要投保此險，被
    告當衡量自己之經濟能力，量力而為，被告既無能力，當不該與陳金蘭約定多份
    保險契約。次查，被告屢屢借款未償，作為支付保險費之支票亦任憑不獲兌現，
    足見被告於訂立保險契約之初，即已無資力，且亦無投保之真意，而係以向陳金
    蘭投保為欺罔手段使陷於錯誤而利於向陳金蘭詐借款項之手段，參以被告事後避
    不見面且迄今分文未還還等情，足證被告自始具有不法所有之意圖。綜上所述，
    被告所辯均顯係事後卸責之詞，其事證明確，犯行洵堪認定。
二、核被告所為係犯刑法第三百三十九條第一項之詐欺取財罪。被告多次犯行，時間
    緊接，犯罪構成要件相同，顯係基於概括犯意而為之，為連續犯，應依法論以一
    罪，並加重其刑。爰審酌被告犯罪動機、目的、手段、所生損害，於本院審理中
    清償部分被害人款項，犯後態度尚稱良好等一切情狀，量處如主文所示之刑。
三、據上論斷，應依刑事訴訟法第二百九十九條第一項前段，刑法第五十六條、第三
    百三十九條第一項，罰金罰鍰提高標準條例第一條前段，判決如主文。
中      華      民      國      九十    年      九      月      十三    日
                                臺灣臺中地方法院刑事第二庭
                                    法  官  羅  永  安
右正本證明與原本無異。
如不服本判決，應於判決送達後十日內向本院提出上訴狀，上訴於臺灣高等法院臺中
分院（須附繕本）。
                                    書記官
中      華      民      國      九十    年      九      月      十九    日
附表一：被告簽發作為保險費之支票
編號  發票人     票載發票日         票號       票面金額       備 考
一  宮岱建設  八十五年五月二十日  CR0000000    0萬二千元  要保人為郭鴻騰
    有限公司
二  宮岱建設  八十五年六月十三日  AJ0000000    0萬元      要保人為郭芳萍
    有限公司
三  宮岱建設  八十五年六月三日    WPQA0000000  0萬二千元  要保人為郭智仰
    有限公司
四  宮岱建設  八十五年五月六日    AJ0000000    0萬三千九  要保人為李秀靜
    有限公司                                   百二十五元
附表二：
編號 種類  發票人       發票日         到期日           票號      票面金額
一   支票 宮岱建設 八十五年八月七日                  TFRA0000000  0十五萬
          有限公司                                                元
二   本票 同右     八十五年二月七日   同年八月七日   TH004612     同右
三   支票 宮岱建設 八十五年八月十三日                AJ0000000    0十萬元
          有限公司
四   支票 宮岱建設 八十五年九月十二日                CR0000000    0十萬元
          有限公司
五   本票 同右     八十五年二月十三日 同年八月十三日 TS000000     0十萬元
六   支票 宮岱建設 八十五年九月十日                  TFQA0000000  0十萬元
          有限公司
七   支票 宮岱建設 八十五年六月十五日                TFQA0000000  0十萬元
          有限公司
八   本票 同右     八十五年四月十八日 同年八月十三日 TS000000     0十萬元
附表三
一   支票 宮岱建設 八十五年六月十日                  AJ0000000    0萬元
          有限公司
二   支票 宮岱建設 八十五年五月廿八日                CR0000000    0萬五千
          有限公司                                                元
三   支票 宮岱建設 八十五年六月十三日                AJ0000000    0萬元
          有限公司
四   支票 宮岱建設 八十五年七月十五日                CR0000000    0萬元
          有限公司
五   支票 宮岱建設 八十五年五月十五日                CR0000000    0萬元
          有限公司
六   支票 宮岱建設 八十五年六月廿五日                AJ0000000    0萬元
          有限公司
七   支票 宮岱建設 八十五年六月十七日                TFRA0000000  0萬五千
          有限公司                                                元
八   支票 宮岱建設 八十五年五月十六日                AJ0000000    0萬六千
          有限公司                                                元
附錄本案論罪科刑實體法條文
刑法第三百三十九條第一項
意圖為自己或第三人不法之所有，以詐術使人將本人或第三人之物交付者，處五年以
下有期徒刑、拘役或科或併科一千元以下罰金。


司法院資訊處製作；財團法人民間司法改革基金會備份。
